臺灣臺北地方法院交通事件裁定　　　　93年度交聲更字第45號
原處分機關　交通部公路總局臺北區監理所
異議人
即受處分人　蔡碧珠即三兆汽車商行
代　理　人　劉明聰
上列異議人即受處分人因違反道路交通管理處罰條例案件，對於
交通部公路總局臺北區監理所九十三年九月十五日所為之處分（
原處分：北監自裁字裁四○─Ａ三Ｋ九一六四七九號），聲明異
議，經本院以九十三年度交聲字第九五八號裁定異議駁回，經異
議人抗告後，由臺灣高等法院以九十三年度交抗字第八０三號裁
定撤銷原裁定並發回本院，本院裁定如下：
    主  文
異議駁回。
    理  由
一、查本件受處分人即異議人三兆汽車商行即蔡碧珠係於本件舉
    發通知單所載應到案日期前之民國九十三年八月二十三日先
    繳納罰鍰，並隨即在繳納罰鍰之二十日內即同年月二十九日
    即提出申訴，始經原處分機關依該處理係則第四十一條規定
    使用裁決書裁決後，再經異議人於裁決書所定聲明異議期限
    內提出異議，並不屬違反道路交通管理事件統一裁罰基準及
    處理細則第五十八條第二項所規定逾期不得再提出異議之情
    形，合先敘明
二、按禁止臨時停車線為紅色實線，用以指示禁止臨時停車路段
    ，道路交通標誌標線號誌設置規則第一百六十九條第一項、
    第二項定有明文。次按道路交通安全規則第一百十一條第一
    項第二款規定「交岔路口、公共汽車招呼站十公尺內、消防
    栓、消防車出入口五公尺內不得臨時停車」，同規則第一百
    十二條第一項第一款復規定「禁止臨時車處所不得停車。」
    而汽車駕駛人停車時，有在禁止臨時停車處所停車者，處新
    臺幣（下同）六百元以上一千二百元以下罰鍰，道路交通管
    理處罰條例第五十六條第一項第一款復有規定。
三、原處分機關係以本件異議人所有車號六Ａ─三二三○號自用
    小貨車，於九十三年八月十八日上午十時十九分許，在臺北
    市○○路○段六十巷之交岔路口十公尺內停車，經臺北市政
    府警察局交通警察大隊員警以異議人所有該車號汽車有違反
    道路交通管理處罰條例第五十六條第一項第一款規定之行為
    掣單舉發，嗣異議人未經裁決即於九十三年八月二十三日自
    動繳納罰鍰，並於舉發通知單上所載之應到案日期前九十三
    年八月二十九日向原處分機關提出申訴，經原處分機關請舉
    發單位調查結果，仍認異議人有前開違規行為，原處分機關
    乃依道路交通管理處罰條例第五十六條第一項第一款及違反
    道路交通管理事件統一裁罰基準表之規定，於九十三年九月
    十五日裁處異議人罰鍰九百元。
四、異議人於聲明異議狀固坦承有在前揭時間，將其所有之車牌
    號碼六Ａ─三二三○號自用小客車停放在上揭地點，且該地
    點確屬交叉路口十公尺內範圍等事實，惟辯稱：１、道路交
    通管理處罰條例第三條第一項第六款、第四條第一項、第六
    十條第二項第三款亦分別定有明文: 「標線：指管制道路交
    通，表示警告、禁制、指示，而在路面或其他設施上劃設之
    線條、圖形或文字。」、「駕駛人駕駛車輛或行人在道路上
    ，應遵守道路交通標誌、標線、號誌之指示、警告、禁制規
    定，.. 」 、「不遵守道路交通標誌、標線、號誌之指示者
    」，皆表示法律明確闡示標誌、標線及號誌之重要，亦即車
    輛駕駛人絕對且必須依據政府依法設置標誌及劃設之標線指
    示，作為行駛或停放之依歸。２、又違反道路交通管理事件
    統一裁罰基準及處理細則第五條：「處理違反道路交通管理
    事件，有關文書送達之程序，依行政程序法之規定。」觀此
    法律授權制定之道路交通安全規則第九十條、第一百十一條
    第一項第三款、第一百十二條第一項第四款規範汽車駕駛人
    不依標誌與標線停放車輛，其結果與裁罰之金額，其規定與
    前授權之法律，其範圍、目的，皆屬明確且有送達程序之前
    提要件。３、而本系爭車輛所停放之臺北市○○路○段六十
    巷口之紅線，經臺北市交通管制工程處九三年九月十六日北
    市交工程字第○九三三一九○三九○○號函覆表示，該紅線
    非該交通管制工程處所劃設。既非政府行政主管機關所劃設
    紅、黃線禁停標線，係屬合法可供車輛駕駛人遵循，而停置
    車輛之處所並無疑義。且按行政執行法第二十七條第一項：
    「依法令或本於法令之行政處分，負有行為或不行為義務，
    經於處分書或另以書面限定相當期間履行，逾期仍不履行者
    ，由執行機關依間接強制或直接強制方法執行之。」若屬交
    通管制需要劃設禁停標線，行政機關之事情作業及車輛駕駛
    人與行政機關亦即臺北市政府警察局交通大隊雙方其作為與
    不作為義務權利，應依道路交通標誌標線號誌設置規則第二
    條、第三條第一項第二款、第六條第二項、第七條第一項及
    第一百四十八條第一項第二款等授權規則規定，然臺北市政
    府警察局交通大隊並無比照前述相關規定辦理，及逕行拖吊
    ，當屬不合法。４、依九十三年九月十日北市警交大三字第
    ○九三六五二三八五○○函文表示，依法規定於道路交叉路
    口十公尺處停車，係屬違規，毋需再設置標誌牌面或劃設禁
    停標線等語，惟臺北市政府警察局交通警察大隊之見解與(1)
    交通部六十二年七月十四日交路字第一二八一五、六十九年
    八月七日路臺監字第○六一六五號分別函釋「劃有停止標線
    者，自停止標線起算」、「如認確有禁止該處停車之必要，
    則請當地警察機關在該處設置禁止停車標誌、標線，以憑執
    行。」(2)臺灣省政府警務局七十二年八月三十一日警交字第
    七五三七四號函釋，「按各機關對公眾有所宣布時用公告為
    之... ，並依道路交通標誌標線號誌設置規則有關規定，漆
    劃禁止停車標線（黃、紅線），豎立禁止停車標誌及事先勸
    導做充分宣導期間，然後執行，俾使駕駛人有所遵循。」(3)
    內政部警政署七十二年七月三十日警署交字第二七八八九號
    函釋，「規定汽車於消防栓出路口附近停車或臨時停車之處
    理；惟未免取締困擾起見，前述場所應請劃設禁止停車或臨
    時停車之標誌、標線。」道路交通管理處罰條例第二條及
    交通部六十五年四月十三日交路字第○三一三二號函釋內容
    亦指出「道路交通管理、處罰，依本條例規定；本條例未規
    定者，依其他法律規定」、「二... 舊法歸有利於當事人而
    新法規尚未廢除或禁止所聲請之事項者，適用舊法規.. 。
    四... 故以適用有利於行為人之法律為原則，按... 未資適
    用最有利於行為人之法律，本部前函規定並無疑問。」頗有
    牴觸，依法律優越性及一致性，地方主管機關之見解顯然不
    能逾越法律或中央主管機關之函示；至此，本舉發系爭車輛
    之舉發行為有行政程序之瑕疵。５、本系爭車輛既按規定停
    於合法位置，即使行政機關認有必要於事後加設禁停標線以
    供車輛駕駛人及行人遵守，故臺北市政府警察局交通大隊對
    異議人之系爭車輛，依法逕行舉發之違規通知單及逕行拖吊
    移置之行政處分行為，仍應遵守上述相關法律規範及中央行
    政主管機關函釋，俾使車輛所有人明白有其應負忍受義務之
    通知，方符法律規範之意旨云云。
五、經查，異議人所有前開車號汽車有於前述時間，在屬交岔路
    口十公尺內範圍之上開地點停車之違規事實，有臺北市政府
    警察局交通警察大隊北市警交大三字第○九三六五二三八五
    ○○函文一份附卷可稽，並經異議人所自承無訛，雖然此舉
    發地點之禁止臨時停車紅色實線非臺北市交通管制工程處所
    劃設，有臺北市政府交通管制工程處函文影本一份可按，惟
    由道路交通安全規則第一百十一條第一項第二款所規定交叉
    路口十公尺不得臨時停車之情形係與同條第三款關於設有禁
    止臨時停車標誌、標線處所不得臨時停車之情形併列規範之
    條文文義，已可見前者與後者應設置禁止臨時停車標線、標
    誌始不得臨時停車之規範意旨顯然有別，考諸因道路交岔路
    口既為車輛往來匯集之要道，若於該處臨時停車或停車，將
    妨礙車輛之進出及轉彎，對於交通之往來順暢應有影響之旨
    ，亦可見該規定係以法律明文禁止停車之方式為規範，本不
    待主管機關劃設或設置標線、標誌，若有所劃設或設置，以
    法律已有明文禁止之規範內容，關於在交叉路口十公尺內縱
    有劃設禁止臨時停車標線、標誌，亦僅具有提醒、督促駕駛
    人注意之作用而已，要難逕以若該交叉路口十公尺內並未設
    有禁止臨時停車之標線或標誌時，即得置前開規則第一百十
    一條第二款、第一百十二條第一款之禁止臨時停車規定於不
    論，即謂該處非法律所定禁止停車之處所。至於異議人所提
    出之行政函釋中，諸如交通部六十二年七月十四日交路字第
    一二八一五號函僅為解釋交岔路口自何處起算，便利民眾了
    解並加以守法，內政部警政署七十二年七月三十日警署交字
    第二七八八九號所函釋對象為道路交通管理處罰條例第五十
    五條中的消防車出路口附近停車或臨時停車之處理、交通部
    六十五年四月十三日交路字第○三一三二號函釋內容為新舊
    法交替期間執行原則、臺灣省政府警務處七十二年八月三十
    一日警交字第七五三七四號函釋對象則為道路交通管理處罰
    條例第五十六條第一項第九款之適用，此三號函釋內容解釋
    皆未涉及本件於交岔路口十公尺有在應劃設禁止臨時停車標
    線時始屬禁止臨時停車之問題，而交通部路政司六十九年八
    月七日路臺監字第○六一六五號函釋內容係以：一、應視實
    際情況論處，如該停車並無違反任何法令規定及妨害交通情
    事，就不需取締，二、如認確有禁止該處停車必要，則請當
    地警察機關在該處設置禁止停車標誌、標線，以憑執行，姑
    不論該函釋係就何種停車情形始應予禁止者不明，且觀諸該
    函釋內容一已說明係在停車並無違反任何法令規定及妨害交
    通情事，始不需取締之意旨，以前述同規則第一百十一條第
    二款、第一百十二條第一款既有明文在交叉路口十公尺內係
    僅禁止停車及臨時停車之規定，依道路交通安全處罰條例第
    五十六條第一項第一款規定此亦屬法有明文應予處罰者而論
    ，在交叉路口十公尺內停車本即違反法令規定，依該函釋內
    容亦非得不予取締之情況，異議人執此謂其前開行為不應取
    締云云，洵屬無據，其前開所辯，均無足採。
六、綜上所述，異議人所有前開車輛確有於前揭時地，在交岔路
    口十公尺內禁止臨時停車處所停車之違規行為，從而，原處
    分機關乃依前揭道路交通管理處罰條例第五十六第一項第一
    款規定，於九十三年九月十五日以北監自裁字裁四○─Ａ三
    Ｋ九一六四七九號裁決書裁處異議人九百元罰鍰，核無違誤
    ，本件異議人之異議為無理由，自應將其異議駁回。
據上論斷，應依道路交通案件處理辦法第十九條，裁定如主文。
中　　華　　民　　國　　93　　年　　12　　月　　30　　日
                                臺灣臺北地方法院交通法庭
                                      法　官  林麗真
以上正本證明與原本無異
如不服本裁定應於送達後五日內向本院提出抗告狀
                                      書記官  張汝琪
中　　華　　民　　國　　94　　年　　1 　　月　　3 　　日
